【裁判字號】    98,小上,48
【裁判日期】    981124
【裁判案由】    清償債務
【裁判全文】
臺灣桃園地方法院民事判決              98年度小上字第48號
上  訴  人  臺灣新光商業銀行股份有限公司
                        27、28、30樓
法定代理人  丙○○
上  訴  人  新光行銷股份有限公司
法定代理人  乙○○
共      同
訴訟代理人  甲○○
            丁○○
被  上訴人  戊○○
上列當事人間請求清償債務事件，上訴人對於中華民國98年8 月
12日本院桃園簡易庭98年度桃小字第726 號第一審判決提起上訴
，於98年11月10日辯論終結，本院判決如下：
    主  文
原判決廢棄。
被上訴人應給付上訴人臺灣新光商業銀行股份有限公司新台幣壹
萬元，及自民國九十五年九月二十一日起至清償日止按週年利率
百分之二十計算之利息。
被上訴人應給付上訴人新光行銷股份有限公司新台幣壹萬元，及
自民國九十五年九月二十一日起至清償日止按週年利率百分之二
十計算之利息。
第一、二審訴訟費用新台幣仟伍佰元由被上訴人負擔。
    理  由
壹、程序部分
一、按對於小額程序之第一審裁判，得上訴或抗告於管轄之地方
    法院，然非以其違背法令為理由，不得為之，民事訴訟法第
    436 條之24第1 項、第2 項定有明文。而上訴狀應記載上訴
    理由，表明下列各款事項：(一)原判決所違背之法令及其具體
    內容。(二)依訴訟資料可認為原判決有違背法令之具體事實，
    民事訴訟法第436 條之25亦有明定。本件上訴人主張原審判
    決就被上訴人未到，視同自認之事實，而為論斷，亦未闡明
    令上訴人辯論等情，違反民事訴訟法第388 條、同法第221
    條第1 項及同法第222 條第3 項規定，有判決不適用法規或
    適用不當之違背法令。核其上訴理由對於所主張原第一審小
    額判決違背法令之情事，已有具體之指摘，是上訴人提起本
    件上訴，應認為已具備合法要件。
二、本件被上訴人經合法通知，未於言詞辯論期日到場，核無民
    事訴訟法第386 條所列各款情形，爰依上訴人之聲請，由其
    一造辯論而為判決。
貳、實體部分
一、上訴人起訴主張：被上訴人於民國94年間因向訴外人顛峰電
    信股份有限公司購買「亞太行動假期」電信產品及服務，委
    由上訴人新光行銷股份有限公司（即更名前之誠泰行銷股份
    有限公司，下稱新光行銷公司）向上訴人臺灣新光商業銀行
    股份有限公司（即更名前之誠泰商業銀行股份有限公司，下
    稱新光銀行公司）辦理消費性商品貸款，金額共計新台幣（
    下同）48,000元，雙方簽有消費性商品貸款契約，並約定分
    24期清償，每期償還2,000 元。上訴人新光銀行公司並依與
    被上訴人之約定，將上開借款交付與新光行銷公司，再由新
    光行銷公司交與顛峰電信股份有限公司，惟因顛峰電信股份
    有限公司為上訴人新光銀行公司之特約商，依雙方之約定，
    必需扣除手續費8,280 元，而交付與顛峰電信股份有限公司
    之款項為39,720元。詎被上訴人自95年4 月20日起即未依約
    給付分期款，尚有餘額為20,000元未予清償。上訴人新光行
    銷公司遂以利害關係第三人身分，自95年4 月20日起至95年
    8 月20日止，陸續代被上訴人向上訴人新光銀行公司清償
    10,000元，而於清償額度內取得上訴人新光銀行公司對被上
    訴人之債權，並以起訴狀之送達為債權讓與之通知。再依上
    訴人新光銀行公司與被上訴人所簽立之消費借貸契約第2 條
    及第6 條之約定，系爭消費借貸係採用0 利率，惟若被上訴
    人未依約支付款項，除視同全部借貸債務到期外，並按年利
    率百分之20加計遲延利息，另以新光行銷公司代被上訴人清
    償上揭10, 000 元之債務與新光銀行公司之末日即95年8 月
    20日，再加計1 個月之翌日即95年9 月21日起算上揭遲延利
    息。而上訴人新光銀行公司、新光行銷公司屢次催討，被上
    訴人均置之不理，爰依貸款契約及債權讓與等規定，訴請被
    上訴人分別給付本息。並聲明：如主文第二項、第三項所示
    。
二、被上訴人未於言詞辯論期日到場，亦未提出書狀作何聲明或
    陳述。
三、按當事人對於他造主張之事實，於言詞辯論時不爭執者，視
    同自認。但因他項陳述可認為爭執者，不在此限。當事人對
    於他造主張之事實，已於相當時期受合法之通知，而於言詞
    辯論期日不到場，亦未提出準備書狀爭執者，準用第1 項之
    規定。民事訴訟法第280 條第1 項、第3 項前段分別定有明
    文。次按「當事人於訴訟上所為之自認，於辯論主義所行之
    範圍內有拘束法院之效力，法院自應認當事人自認之事實為
    真，以之為裁判之基礎。」（最高法院26年上字第805 號判
    例）。經查，本件上訴人新光銀行公司、新光行銷公司起訴
    主張之事實，業據渠等於起訴時提出消費性商品貸款契約書
    、消費性商品貸款代償暨債權移轉證明書、繳款明細表、貸
    放日報表及撥貸申請表等影本資料各1 份為證，且查被上訴
    人經本院合法送達通知，亦未到庭否認或爭執，是上訴人新
    光銀行公司、新光行銷公司對於被上訴人債權之主張，依其
    所提出之證據資料，應堪信為真實。又上訴人新光銀行公司
    、新光行銷公司主張以起訴狀繕本送達為債權讓與之通知，
    而記載上訴人等前開起訴事實之起訴狀繕本，業經原審於98
    年6 月4 日合法送達予被上訴人，此有送達證書附於原審卷
    內可稽（見原審卷第17頁）。因此，本件起訴狀繕本在原審
    已合法送達予被上訴人，即已對於被上訴人為前開債權讓與
    之通知。
四、按借用人應於約定期限內，返還與所借用物種類、品質、數
    量相同之物、債權人得將債權讓與於第三人。民法第478 條
    前段、第294 條分別定有明文。上訴人新光銀行公司主張被
    上訴人與其成立系爭貸款契約，嗣被上訴人自95年4 月20日
    起即未依約按時給付分期款而已喪失期限利益，應一次清償
    本息，其尚未清償之餘額為20,000元，而其中10,000元之債
    權業於97年9 月4 日經上訴人新光銀行公司讓與上訴人新光
    行銷公司，因而上訴人新光行銷公司承受上訴人新光銀行公
    司對於被上訴人之10,000元借款債權，且本件記載上訴人新
    光銀行公司讓與10,000元債權與上訴人新光行銷事實之起訴
    狀繕本，於98年6 月4 日在原審即已經合法送達予被上訴人
    ，即已對於被上訴人為前開債權讓與之通知，因此，上訴人
    新光銀行公司、新光行銷公司在原審請求被上訴人應各清償
    借款10, 000 元及遲延利息，於法有據。
五、綜上所述，上訴人新光銀行公司、新光行銷公司依消費借貸
    及債權移轉等法律關係分別請求被上訴人給付10,000元及自
    95年9 月21日起至清償日止，按週年利率百分之20計算之利
    息，為有理由，應予准許。原審駁回上訴人之前開請求，自
    有未洽，上訴意旨指摘原判決不當，請求廢棄改判，為有理
    由，爰應由本院廢棄原審判決，並為主文第二項、第三項之
    諭知，併確定其訴訟費用額如主文第四項所示。
六、據上論結，本件上訴為有理由，依民事訴訟法第463 條、第
    385 條第1 項前段、第436 條之32第1 項、第2 項、第450
    條、第436 條之19第1 項、第78條，判決如主文。
中    華    民    國    98    年    11    月    24    日
                  民事第二庭審判長  法  官  劉克聖
                                    法  官  張金柱
                                    法  官  陳彥年
以上正本係照原本作成。
本判決不得上訴。
中    華    民    國    98    年    11    月    24    日
                                    書記官  劉霜潔


司法院資訊處製作；財團法人民間司法改革基金會備份。
